【裁判字號】    97,交訴,45
【裁判日期】    970530
【裁判案由】    公共危險等
【裁判全文】
臺灣臺北地方法院刑事判決        九十七年度交訴字第四五號
公  訴  人  臺灣臺北地方法院檢察署檢察官
被      告  丙○○
上列被告因公共危險等案件，經檢察官提起公訴（九十六年度偵
字第二三一九一號），本院判決如下：
    主  文
丙○○無罪。
    理  由
一、公訴意旨略以：被告丙○○於民國九十六年九月二十六日晚
    間六時許，駕駛車牌號碼ＤＮＸ—二一一號輕型機車，由臺
    北市○○區○○路三段南往北方向行駛至同路段一六○巷交
    叉口，原應注意機車行駛時，應注意車前狀況並隨時採取必
    要之安全措施及機車行近行人穿越道前，應減速慢行，遇有
    行人穿越時，無論有無交通警察指揮或號誌指示，均應暫停
    讓行人先通過，且依當時狀況雖雨天路面濕潤，惟夜間有照
    明、路面無缺陷、無障礙物、視距良好等情形，並無不能注
    意之情事，竟疏於注意，致其駕駛上開機車撞及正於同巷行
    人穿越道由西往東行走之行人即告訴人甲○○，造成告訴人
    因而受有左肩及下背挫傷等傷害，詎被告於肇事後，竟未停
    車查看告訴人之傷勢，協助救護或報警處理，反而駕車逃離
    現場，嗣經警到場處理並追查而循線查獲。案經告訴人提出
    告訴，因認被告涉犯刑法第二百八十四條第一項前段過失傷
    害罪嫌，及刑法第一百八十五條之四肇事逃逸罪嫌云云。
二、按犯罪事實應依證據認定之，無證據不得認定犯罪事實；不
    能證明被告犯罪者，應諭知無罪之判決，刑事訴訟法第一百
    五十四條第二項、第三百零一條第一項分別定有明文。此所
    謂認定犯罪事實之證據，無論其為直接或間接證據，均須達
    於通常一般人均不致有所懷疑，而得確信其為真實之程度，
    始得據為有罪之認定，若其關於被告是否犯罪之證明未能達
    此程度，而有合理性懷疑之存在，致使無法形成有罪之確信
    ，根據「罪證有疑、利於被告」之證據法則，即不得遽為不
    利被告之認定（最高法院二十九年上字第三一○五號、四十
    年臺上字第八六號、七十六年臺上字第四九八六號判例參照
    ）。次按告訴人之告訴，係以使被告受刑事追訴為目的，其
    指訴是否與事實相符，仍應調查其他證據，以資審認，必被
    害人所述被害情形，無瑕疵可擊，且就其他方面調查，又與
    事實相符，始足據為有罪判決之基礎（最高法院八十一年度
    臺上字第三五三九號判決參照）。
三、公訴人認被告丙○○涉有過失傷害及肇事逃逸犯行，無非係
    以告訴人甲○○之指訴、證人曾得任、徐慶榮、孫于力、曾
    谷百合子之證述、臺北市○○○○○道路交通事故現場圖、
    道路交通事故調查報告表(一)、道路交通事故調查報告表(二)、
    交通事故談話紀錄表、交通事故補充資料表、現場照片、國
    防醫學院三軍總醫院附設民眾診療服務處診斷證明書等件為
    其主要論據。
四、訊據被告固不否認前揭機車係登記於其配偶曾得任名下，平
    日由其使用之事實，惟堅詞否認有何過失傷害及肇事逃逸犯
    行，辯稱：九十六年九月二十六日下午三時許，伊騎該機車
    至臺北縣永和市○○街黃昏市場後，即在該處擺攤做生意，
    直至同日晚間八時許始離開，案發時伊並未在現場，當日亦
    未將該機車交付他人使用等語。
五、經查：
  (一)證據能力方面：
    按被告以外之人於審判外之言詞或書面陳述，除法律有規定
    者外，不得作為證據，刑事訴訟法第一百五十九條第一項固
    定有明文；惟被告以外之人於偵查中向檢察官所為之陳述，
    除顯有不可信之情況者外，得為證據，同法第一百五十九條
    之一第二項亦有明文；又被告以外之人於審判外之陳述，雖
    不符刑事訴訟法第一百五十九條之一至第一百五十九條之四
    之規定，而經當事人於審判程序同意作為證據，法院審酌該
    言詞陳述或書面陳述作成時之情況，認為適當者，亦得為證
    據。當事人、代理人或辯護人於法院調查證據時，知有第一
    百五十九條第一項不得為證據之情形，而未於言詞辯論終結
    前聲明異議者，視為有前項之同意，同法第一百五十九條之
    五亦有明文。證人曾得任、徐慶榮、孫于力於偵查中之證述
    ，證人甲○○、曾谷百合子於警詢中之證述，及本院所據以
    判斷依據之臺北市○○○○○道路交通事故現場圖、道路交
    通事故調查報告表(一)、道路交通事故調查報告表(二)、交通事
    故談話紀錄表、交通事故補充資料表、國防醫學院三軍總醫
    院附設民眾診療服務處診斷證明書，雖均屬被告以外之人於
    審判外之陳述，然本院審酌證人曾得任、徐慶榮、孫于力於
    偵查中之證詞業經具結，有證人結文附卷可稽（見臺灣臺北
    地方法院檢察署九十六年度偵字第二三一九一號偵查卷第六
    十頁、第六十一頁、第六十二頁），當事人於審判程序對於
    該等證人於審判外之陳述並未爭執，顯已放棄詰問權之行使
    ，復無顯不可信之情況，又當事人對於證人甲○○、曾谷百
    合子於警詢中之證述，及臺北市○○○○○道路交通事故現
    場圖、道路交通事故調查報告表(一)、道路交通事故調查報告
    表(二)、交通事故談話紀錄表、交通事故補充資料表、國防醫
    學院三軍總醫院附設民眾診療服務處診斷證明書，亦未於言
    詞辯論終結前就該等證據聲明異議，本院審酌前開言詞或書
    面陳述於作成時之情況，並無違法不當或證明力明顯過低之
    瑕疵，認前揭證據方法，均適為本案之證據。至其餘資以認
    定本案之非供述證據（詳後述），亦查無違反法定程序取得
    之情形，依同法第一百五十八條之四反面規定，洵具證據能
    力，合先敘明。
  (二)實體方面：
    1.車牌號碼ＤＮＸ—二一一號輕型機車登記車主為被告之配
      偶曾得任，該車平日由被告騎乘使用，告訴人於九十六年
      九月二十六日晚間六時許，在臺北市○○區○○路三段一
      六○巷行人穿越道，遭一騎機車之人撞及倒地，因而受有
      左肩及下背挫傷等傷害，該機車騎士於肇事後，旋即逃逸
      ，適為證人徐慶榮、孫于力、曾谷百合子目擊而記下該車
      車牌號碼「ＤＮＸ—二一一號」等情，固分據證人曾得任
      、告訴人、徐慶榮、孫于力、曾谷百合子證述在卷（見同
      上偵查卷第五十七頁、第九頁至第十一頁、第五十六頁至
      第五十七頁、第二十六頁至第二十九頁），並有臺北市○
      ○○○○道路交通事故現場圖、道路交通事故調查報告表
      (一)、道路交通事故調查報告表(二)、交通事故談話紀錄表、
      交通事故補充資料表、現場照片、國防醫學院三軍總醫院
      附設民眾診療服務處診斷證明書在卷可稽（見同上偵查卷
      第三十三頁至第三十七頁、第四十頁至第四十一頁、第六
      十三頁）。
    2.然告訴人、目擊證人徐慶榮、孫于力、曾谷百合子對於該
      肇事機車之車型、顏色、廠牌、年份俱不能陳述，就該肇
      事者之相貌、性別、衣著、特徵，亦無法清楚描繪，證人
      徐慶榮、孫于力於偵查中復未能指證在庭之被告是否即為
      肇事者（見同上偵查卷第五十六頁），參以案發當日下午
      三時許至晚間八時許，被告確在臺北縣永和市○○街黃昏
      市場擺攤販賣毛巾及襪子，且其係一人看顧攤位，除於如
      廁時請旁邊一起擺設攤位之乙○○或在對面開設肉鬆店之
      朱秀霞暫顧外，並無須臾離開等情，業據證人乙○○、朱
      秀霞於本院審理時結證屬實（見本院卷第一○五頁反面至
      第一○八頁），再衡諸目前偽造、變造車牌之情形，要非
      罕見，是被告辯稱：案發時伊並不在現場等語，難認子虛
      ，自難僅以證人徐慶榮、孫于力、曾谷百合子目擊本案肇
      事機車車牌號碼為「ＤＮＸ—二一一號」，即遽為被告涉
      犯過失傷害及肇事逃逸犯行之論據。
    3.綜上所述，公訴人所提證據及指出證明之方法，無從說服
      本院形成被告所涉過失傷害及肇事逃逸犯行有罪之心證，
      此外，復查無其他積極證據足資認定被告確有公訴人所指
      上揭犯行，既不能證明被告犯罪，揆諸前揭規定及說明，
      自應為無罪之諭知。
據上論斷，應依刑事訴訟法第三百零一條第一項，判決如主文。
本案經檢察官江貞諭到庭執行職務
中    華    民    國  九十七  年    五    月   三十   日
                          臺灣臺北地方法院交通法庭
                              審判長法  官  宋松璟
                                    法  官  陳琪媛
                                    法  官  孫萍萍
以上正本證明與原本無異。
如不服本判決，應於收受送達後十日內向本院提出上訴書狀。
                                    書記官  林義盛
中    華    民    國  九十七  年    五    月   三十   日


司法院資訊處製作；財團法人民間司法改革基金會備份。
